【裁判字號】    98,易,307
【裁判日期】    980908
【裁判案由】    詐欺
【裁判全文】
臺灣基隆地方法院刑事判決               98年度易字第307號
公  訴  人  臺灣基隆地方法院檢察署檢察官
被      告  乙○○
                  （現另案於臺灣基隆監獄基隆分監執行中）
上列被告因詐欺案件，經檢察官提起公訴（98年度偵緝字第139
號），被告就被訴事實為有罪之陳述，本院合議庭裁定由受命法
官獨任進行審判，經改依簡式審判程序審理後判決如下：
    主  文
乙○○幫助意圖為自己不法之所有，使人將本人之物交付，累犯
，處有期徒刑伍月，如易科罰金，以新臺幣壹仟元折算壹日。
    事  實
一、乙○○前因竊盜案件，經臺灣臺中地方法院以97年度易字第
    846 號判決判處有期徒刑6 月確定，於民國97年7 月19日執
    行完畢。詎仍不知悔改，經真實姓名不詳之吳姓成年男性友
    人之介紹，得知可以販售行動電話門號牟利，其明知將所申
    辦之行動電話門號交予他人使用，有供不法詐騙集團利用，
    而成為他人詐欺取財犯罪工具之可能，竟在不違背其本意下
    ，基於幫助詐欺取財之犯意，於97年11月21日某時分，與吳
    姓男性成年友人，前往威寶電信股份有限公司三重直營店，
    以自己名義申辦得「0000000000」號行動電話門號後，旋在
    該店門口，將上開申辦所得行動電話SIM 卡，以新臺幣（下
    同）2,000 元之代價出售予吳姓成年男性友人，該吳姓成年
    男子取得乙○○申辦之上開行動電話門號後，將之交予所屬
    詐欺集團使用。嗣該詐欺集團成員基於意圖為自己不法所有
    之詐欺取財犯意，於97年12月8 日下午2 時許，利用上開乙
    ○○申辦得之行動電話門號撥打電話予丙○○，向丙○○訛
    稱其身分證件及所開立帳戶遭不法集團利用，涉嫌違反洗錢
    防制法，丙○○堅詞否認有何洗錢防制法之犯行，該詐騙集
    團成員乃要求丙○○交付存款監管以證明清白，致丙○○陷
    於錯誤，先於同日下午3 時40分許，至中華郵政股份有限公
    司和平島郵局，提領存於該郵局之存款500,000 元，再前往
    基隆市○○路東信國小前，將所提領之現金500,000 元交予
    自稱「李文明」之成年男子，該自稱李文明之成年男子乃交
    予丙○○偽造之臺中地方法院地檢署監管科公文1 紙，使丙
    ○○更信以為真，繼於翌日上午10時50分許，前往基隆市○
    ○路76號之有限責任基隆第一信用合作社，提領存於該信用
    合作社之存款500,000 元，再於同日上午11時15分許，同在
    上址東信國小前，將所提領之現款500,000 元交予自稱「李
    文明」之成年男子。嗣丙○○查覺受騙後，乃報警處理，因
    而循線查獲上情。
二、案經基隆市警察局第二分局報告臺灣基隆地方法院檢察署檢
    察官偵查後起訴。
    理  由
壹、程序事項
    本件被告乙○○所犯者非為死刑、無期徒刑、最輕本刑為3
    年以上有期徒刑之罪或高等法院管轄第一審案件，其於準備
    程序進行中，先就被訴事實為有罪之陳述，經告知其簡式審
    判程序之旨，並聽取公訴人、被告之意見後，本院業已依刑
    事訴訟法第273 條之1 第1 項之規定，裁定由受命法官獨任
    以簡式審判程序進行本案之審理。是依刑事訴訟法第273 條
    之2 之規定，本件之證據調查，即不受同法第159 條第1 項
    、第161 條之2 、第161 條之3 、第163 條之1 及第164 條
    至第170 條規定之限制。
貳、實體事項
一、上開事實，業據被告於本院審理時坦承在卷，並據證人即被
    害人丙○○於警詢時證述在卷，且有通聯調閱查詢單1 份、
    威寶電信行動電話預付卡服務申請書影本1 紙、有限責任基
    隆第一信用合作社98年7 月30日基一信字第2600號函暨附件
    丙○○設於該銀行帳戶之交易明細表1 份、中華郵政股份有
    限公司基隆郵局98年8 月11日基營字第0980100570號函暨丙
    ○○設於該郵局和平島郵局帳戶之交易明細表1 份在卷可憑
    ，被告之自白核與事實相符，可以採信。綜上，本案事證明
    確，被告之犯行洵堪認定，應依法論科。
二、按刑法上之幫助犯，係對於犯罪與正犯有共同之認識，而以
    幫助之意思，對於正犯資以助力，而未參與實施犯罪之行為
    者而言（最高法院49年度台上字第77號、65年度台上字第37
    73號判例亦同此意旨）。是以，如未參與實施犯罪構成要件
    之行為，而係出於幫助之意思提供助力，即屬幫助犯，而非
    共同正犯。本件被告基於幫助之犯意，提供系爭行動電話門
    號予詐騙集團成員使用，使詐騙集團利用被告之幫助行為，
    意圖為自己不法之所有，施用詐術使被害人丙○○陷於錯誤
    ，因而交付現金予詐騙集團成員，是被告所為係參與詐欺罪
    構成要件以外之行為，在無證據證明被告係以正犯而非以幫
    助犯之犯意參與犯罪之情形下，應認其所為係幫助犯而非正
    犯行為。是核被告所為，係幫助犯刑法第339 條第1 項詐欺
    取財罪。被告幫助他人犯詐欺之罪，爰依刑法第30條第2 項
    之規定，按正犯之刑減輕之。又被告前曾受如事實欄所示有
    期徒刑之執行完畢，有臺灣高等法院被告前案紀錄表在卷可
    憑，其於有期徒刑執行完畢後之5 年內，故意再犯本件有期
    徒刑以上之罪，為累犯，應依法加重其刑。被告同時有累犯
    加重及幫助犯減輕之刑之加重及減輕事由，爰依法先加後減
    之。爰審酌被告提供行動電話門號予詐欺者使用，助長詐欺
    犯罪，擾亂金融交易秩序，實為社會層出不窮詐財事件發生
    之根源，並使犯罪之追查趨於複雜，所生危害非輕，其犯後
    先飾詞否認，迄本院審理時始坦承犯行，犯後態度尚可，並
    兼衡其犯罪之目的、手段、智識程度、生活狀況、被害人所
    受之損害等一切情狀，量處如主文所示之刑，併諭知易科罰
    金之折算標準，以示懲儆。末以系爭行動電話門號雖係被告
    所有（被告僅係有償交付他人使用，並未移轉所有權），且
    供本案犯罪所用之物，然因未據扣案，且無證據足證現仍存
    在而未滅失，為免將來執行困難，爰不予宣告沒收，附此敘
    明。
據上論斷，應依刑事訴訟法273 條之1 第1 項、第299 條第1 項
前段，刑法第30條第1 項前段、第2 項、第339 條第1 項、第47
條第1 項、第41條第1 項前段，刑法施行法第1 條之1 第1 項、
第2 項前段，判決如主文。
本案經檢察官甲○○到庭執行職務。
中    華    民    國    98    年    9     月    8     日
                  刑事第一庭  法  官  劉桂金
以上正本證明與原本無異。
如不服本判決應於收受送達後10日內向本院提出上訴書狀，並應
敘述具體理由；其未敘述上訴理由者，應於上訴期間屆滿後20日
內向本院補提理由書 (均須按他造當事人之人數附繕本)「切勿
逕送上級法院」。
中    華    民    國    98    年    9     月    8     日
                              書記官  劉如純
附錄論罪法條：
刑法第339條第1項
意圖為自己或第三人不法之所有，以詐術使人將本人或第三人之
物交付者，處5年以下有期徒刑、拘役或科或併科1千元以下罰金
。


司法院資訊處製作；財團法人民間司法改革基金會備份。
